臺灣新北地方法院刑事判決　　　　　　　 110年度易字第10號
公　訴　人　臺灣新北地方檢察署檢察官
被　　　告　楊允成



上列被告因詐欺案件，經檢察官提起公訴（109 年度偵字第2997
0 號、109 年度調偵緝字第162 號），本院判決如下：
    主  文   
楊允成犯詐欺取財罪，處有期徒刑6 月，如易科罰金，以新臺幣
1,000 元折算1 日。未扣案之犯罪所得新臺幣90萬元沒收，於全
部或一部不能沒收或不宜執行沒收時，追徵其價額。
楊允成被訴如附表編號1、2部分無罪。    
    事  實
一、楊允成與陳金德、李敏碩、鄧楷櫪及葉佳達（2 人為夫妻）
    均為在扶輪社結識的朋友，楊允成因在大陸地區認識名叫「
    王文君」（下稱「王文君」）的友人，告知楊允成其有私人
    外匯期貨投資管道，獲利豐厚，且投資金額越多報酬也越高
    。楊允成見報酬誘人，不僅自行投入資金，也介紹陳金德、
    李敏碩、鄧楷櫪及葉佳達一起加入投資，使陳金德、李敏碩
    、鄧楷櫪及葉佳達分別投資如附表所示的金額。然而，王文
    君於民國107 年11月底即忽然失聯，楊允成與友人投入的款
    項均一去無回，適陳金德要求楊允成返還部分款項，楊允成
    一時情急，竟意圖為自己不法之所有，基於詐欺之犯意，向
    仍不知情的葉佳達及鄧楷櫪佯稱可以繼續加碼投資，使葉佳
    達及鄧楷櫪陷於錯誤，由鄧楷櫪於107 年12月11日匯款新臺
    幣（以下除非特別註明外，均同）90萬元至楊允成之國泰世
    華銀行竹科分行帳號000000000000號帳戶（下稱竹科分行帳
    戶）內，楊允成再將該筆款項轉帳至自己之國泰世華銀行帳
    號000000000000號支票存款帳戶（下稱支票存款帳戶）內，
    以利其開立給陳金德之面額300 萬元支票可以兌現。
二、案經陳金德、李敏碩訴由臺灣臺北地方檢察署（下稱臺北地
    檢署）檢察官呈請臺灣高等檢察署檢察長核轉；葉佳達訴由
    新北市政府警察局海山分局報告臺灣新北地方檢察署（下稱
    新北地檢署）檢察官偵查起訴。
    理  由  
壹、有罪部分的理由：
一、按被告以外之人於審判外之陳述，雖不符刑事訴訟法第159
    條之1 至第159 條之4 之規定，而經當事人於審判程序同意
    作為證據，法院審酌該言詞陳述或書面陳述作成時之情況，
    認為適當者，亦得為證據。當事人、代理人或辯護人於法院
    調查證據時，知有刑事訴訟法第159 條第1 項不得為證據之
    情形，而未於言詞辯論終結前聲明異議者，視為有前項之同
    意，刑事訴訟法第159 條之5 定有明文。查本判決所引用被
    告以外之人於審判外作成之相關供述證據，雖屬傳聞證據，
    惟公訴人、被告楊允成於本院準備程序、審判期日均未對證
    據能力有所爭執（見本院易字卷第46至50頁），亦未於言詞
    辯論終結前聲明異議，本院審酌上開證據資料製作時之情況
    ，尚無違法不當及證明力明顯過低之瑕疵，亦認為以之作為
    證據應屬適當，故認前揭證據資料均有證據能力。又本判決
    其餘所引用之非供述證據，查無違反法定程序取得之情形，
    亦均認具證據能力。
二、被告對於上開事實於本院審理時明白承認（見本院卷第397
    頁），與證人即告訴人陳金德、李敏碩於偵查及本院審理時
    的證述、證人即告訴人葉佳達（下均逕稱其名）於偵查中的
    證述情節相符【臺北地檢署108年度他字第4446號卷（下稱
    他字第4446號卷）第16至17頁、臺北地檢署108年度他字第
    7503號卷（下稱他字第7503號卷）第8頁、新北地檢署108年
    度偵字第28531號卷（下稱偵字第28531號卷）第45頁正、反
    面、本院易字卷第213至231頁及第235至246頁】，並有陳金
    德提供之匯出匯款收件證明、匯款申請書、被告與陳金德、
    李敏碩之通訊軟體對話紀錄、鄧楷櫪提供之郵政跨行匯款申
    請書、華南商業銀行匯款回條、被告簽署之投資承諾書、國
    泰世華商業銀行（下稱國泰世華銀行）存匯作業管理部110
    年9月1日國事存匯作業字第1100140882號函暨所附被告竹科
    分行帳戶於107年1月1日至107年12月31日之交易明細、國泰
    世華銀行存匯作業管理部110年9月11日國世存匯作業字第
    1100147188號函、國泰世華銀行存匯作業管理部109年8月18
    日國世存匯作業字第1090120724號函及所附被告支票存款帳
    戶之交易明細【臺北地檢署108年度他字第2384號卷（下稱
    他字第2384號卷）第9、11至13、17至72、75至87頁、他字
    第7503號卷第10至13頁、偵字第28531號卷第17、19、25頁
    、新北地檢署109年度調偵緝字第162號卷（下稱調偵緝字第
    162號卷）第41至43頁、本院卷第263至281、283至317頁】
    ，足見被告上開自白與事實相符，可以採信。是本件事證明
    確，被告犯行可以認定，應該依法論罪處罰。
三、論罪科刑：
（一）被告的行為，構成刑法第339 條第1 項之詐欺取財罪。
（二）被告以一詐騙行為侵害葉佳達及鄧楷櫪之財產法益，而觸
      犯數罪名，為想像競合犯，應依刑法第55條之規定，從一
      重之詐欺取財罪處斷。
（三）量刑：
      爰審酌被告明知當時已無法連絡上「王文君」，無法再替
      鄧楷櫪及葉佳達操作外匯期貨，仍利用鄧楷櫪及葉佳達對
      其同屬扶輪社社友之信任，以代替鄧楷櫪及葉佳達操作外
      匯期貨為名，向鄧楷櫪及葉佳達騙取90萬元，所為應予非
      難；然考量被告之所以會向鄧楷櫪及葉佳達騙取款項，是
      因為自己同受「王文君」詐騙所有投資款項，一時無法償
      還陳金德之損失，而為返還陳金德投資款，方出此下策，
      犯罪動機是因現實情況所逼，並非基於貪婪的慾望，尚值
      同情，而被告於審理中，針對鄧楷櫪及葉佳達騙取90萬元
      之事實明白承認，且表示願意承擔自己的錯誤等語（見本
      院易字卷第402 至403 頁），犯後態度良好，然衡諸被告
      詐騙鄧楷櫪及葉佳達90萬元，造成其等損害非輕，且迄今
      尚未能返還其等上開款項，亦未取得其等原諒，並兼衡被
      告之智識程度、工作情況、家庭及扶養之經濟狀況等一切
      情狀（按為維護被告隱私，詳細情況見本院易字卷第401
      頁），量處如主文所示之刑，並諭知易科罰金之折算標準
      。
四、沒收：
    按犯罪所得，屬於犯罪行為人者，沒收之。但有特別規定者
    ，依其規定；前二項之沒收，於全部或一部不能沒收或不宜
    執行沒收時，追徵其價額，刑法第38條之1 第1 項、第3 項
    定有明文。被告詐欺葉佳達及鄧楷櫪，使鄧楷櫪匯款90萬元
    至被告竹科分行帳戶，可以認定此筆款項為被告獲取的犯罪
    所得，雖未扣案，仍應宣告沒收，並依前開規定，於全部或
    一部不能沒收或不宜執行沒收時，追徵其價額。
貳、無罪以及不另為無罪諭知部分的理由：
一、公訴意旨略以：被告與附表所示之人均為扶輪社之朋友，竟
    意圖為自己不法之所有，基於詐欺之犯意，於附表所示之時
    、地，向附表所示之人佯稱可代為操作外匯期貨，保證每月
    可得30％或100 天100 ％之利潤，致附表所示之人陷於錯誤
    ，而於附表所示之時間，將附表所示之金額匯入被告如附表
    所示之帳戶內，然被告收取附表所示之金額後，卻未依約給
    付，附表所示之人始悉受騙。因認被告就附表編號1 、2 均
    是另犯刑法第339 條第1 項之詐欺取財罪嫌，就附表編號3
    部分，則與上開有罪部分屬於接續犯之一罪關係。
二、犯罪事實應依證據認定之，無證據不得認定犯罪事實；不能
    證明被告犯罪者，應諭知無罪之判決，刑事訴訟法第154 條
    第2 項、第301 條第1 項分別定有明文。認定犯罪事實之證
    據，無論為直接或間接證據，都要達於通常一般人均不致有
    所懷疑，而得確信其為真實之程度，始得為有罪之認定，若
    關於被告是否犯罪之證明未達此程度，而有合理性懷疑之存
    在，無法形成有罪之確信，根據「罪證有疑、利於被告」之
    證據法則，不得為不利被告之認定。
三、公訴意旨認為被告涉有上開罪嫌，無非是以陳金德、李敏碩
    、葉佳達之證述、通訊軟體對話紀錄以及相關之匯款憑證為
    主要證據。
四、被告堅決否認有上開犯行，辯稱略為：我是被「王文君」所
    騙。我約在107 年4 月的時候認識「王文君」，她介紹我做
    外匯期貨投資，我自己先投資了一個月，投資約美金6 、7
    萬元，發現獲利豐厚，且投資金額越多，報酬率越高，所以
    我開始幫陳金德等人投資，藉以獲取更多價差。我投資的方
    式，是依照王文君的指示，先將投資款匯到香港的海外帳戶
    ，匯款一天後，錢就會入到我操作期貨的帳戶，我的電腦或
    手機看到款項入帳後，我就可以直接操作外匯，「王文君」
    會傳遞消息給我，讓我知道今天操作的方向是做多或是做空
    ，在那個階段幾乎是穩賺不賠的；有一次我在扶輪社開會時
    ，剛好「王文君」有以LINE通訊軟體告知我投資方向，我就
    當場操作給陳金德看，當時陳金德已經投資美金約16至17萬
    元等語（本院易字卷第42至45、398 頁）。
五、經查：
（一）可以確認的事實：
      被告有以投資外匯期貨為由，邀請如附表所示之人進行投
      資，而附表所示之人即將附表所示之款項匯至被告如附表
      所示之帳戶內等事實，被告都明確承認，並且有陳金德、
      李敏碩、葉佳達之上開證述以及前揭匯出匯款收件證明、
      匯款申請書、匯款回條、國泰世華銀行存匯作業管理部
      110年8月10日國世存匯作業字第1100121097號函及所附之
      被告帳號000000000000號帳戶（下稱美金外幣帳戶）之交
      易明細可以證明，可以明確認定。
（二）以下分別從被告取得附表所示之人之匯款後金流及被告投
      資情形等方面說明認定被告無罪的理由：
   1、金流部分：
      觀諸卷附被告美金外幣帳戶、竹科分行帳戶之交易明細，
      以及匯出匯款交易憑證（見調偵緝卷第71至79頁）、匯出
      匯款賣匯水單（見調偵緝卷第27頁），可以確定以下金流
      ：
 （1）陳金德於107 年6 月12日匯入美金6 萬元至被告美金外幣
      帳戶後，被告確實於107 年6 月13日自該帳戶中匯出美金
      5 萬9996.65 元至香港，受款銀行為「OCBC WING HANG B
      ANK LIMITED 」，受款人為「CHINABON TRADING CO 」（
      見調偵緝卷第71頁、本院易字卷第261頁）。
 （2）陳金德於107 年7 月19日將美金11萬元匯至被告美金外幣
      帳戶後，以及李敏碩於同日將30萬元（按約當美金1 萬元
      ）匯至被告竹科分行帳戶後，被告確於107 年7 月20日自
      被告美金外幣帳戶匯款美金13萬2,800 元至香港，受款銀
      行為「HANG SENG BANK LIMITED」，受款人為「SHENZHEN
      INFINITE TECHNOLOGY CO LIMITED」（見調偵緝卷第77頁
      、本院易字卷第261、271頁）。
 （3）陳金德於107 年8 月15日轉帳336 萬元（約當美金11萬元
      ）至被告竹科分行帳戶後，被告於107 年8 月16日將該筆
      款項換匯成美金11萬元存入其美金外幣帳戶，並且於同日
      自其美金外匯帳戶匯款美金12萬元至香港，受款銀行為「
      HANG SENG BANK LIMITED」，受款人為「SHENZHEN INFIN
      ITE TECHNOLOGY CO LIMITED 」（見調偵緝卷第79頁、本
      院卷第261 頁）。
 （4）葉佳達、鄧楷櫪於107 年11月22日匯款30萬元（約當美金
      1 萬元）至被告竹科分行帳戶後，被告於107 年11月23日
      匯款美金2 萬元至香港，受款銀行為「BANK OF COMMUNIC
      ATIONS ,HONG KONG BRANCH」，受款人為「JUNCHI TRADE
      CO LTD」（見調偵緝卷第27頁、、本院易字卷第279 頁）
      。
 （5）除了陳金德、李敏碩以及葉佳達的上開款項以外，被告自
      己亦有於107 年6 月21日匯出美金1 萬9,990 元至香港，
      受款銀行為「HANG SENG BANK LIMITED」，受款人為「RO
      NG .C TRADING . ,LIMITED」，並於107 年7 月3 日匯出
      美金2 萬9,929 元至香港，受款銀行為「DBS BANK（HONG
      KONG）LIMITED 」，受款人為「GREAT LUCK MONEY EXCHA
      NGE COMPANY LIMITED 」（見調偵緝卷第73至75頁）。
 （6）由上開金流可知，附表所示之人將附表所示的款項匯至被
      告美金外幣帳戶或竹科分行帳戶後，被告確實都於翌日以
      美金幣值將各該款項直接匯至香港之商業銀行，而受款人
      均為在香港的境外公司，有時被告匯出的金額甚至超越原
      本附表所示之人匯入的金額，且被告自己也有在附表所示
      之人並未投入款項時，以自己的資金匯款至香港的情形。
      從而，被告聲稱其是將款項匯至香港進行外匯期貨的投資
      ，並且自己也有投資等語，似乎並非杜撰。
   2、被告投資情形：
      陳金德到庭具結證稱：我是扶輪社社長，被告是下一屆社
      長，被告住在我家，他說他有個很好的案子在香港，可以
      賺很大的利潤，我就給他錢交給他去投資，投資標的應該
      是外匯，都是匯款到被告的帳戶裡，被告跟我說的是很大
      的獲利，被告一兩天就會給我看一次他的獲利情形，他的
      帳戶是跟香港在作業，香港有專人，我在107 年6 月12日
      投資美金6 萬元，在107 年7 月19日投資美金11萬元，後
      來在107 年8 月15日我又短期加碼336 萬元，這筆錢被告
      是說1 個月就會還我，但是被告沒有還，所以我就開始催
      討，被告開了很多張支票都跳票，最後在107 年11月5 日
      有一張145 萬元的支票，以及一張300 萬元的支票有兌現
      ，但這300 萬元支票其中100 萬元是我自己支付讓他過的
      。當初我會決定投資，是因為被告說他投資這個賺很多錢
      ，是個很多特殊關係的交易，被告常拿出手機展示他個人
      在香港每天的交易紀錄給我看，被告並不是每天都賺錢，
      但整體來說，賺錢的比例是絕大多數，被告說他是透過中
      國大陸地區外匯操作的人的家人給的消息進行操作，才會
      有這麼多獲利，這個人是一個女孩子，叫做「王文君」，
      被告就是透過「王文君」給的內線消息來進行操作，被告
      說他都是委託「王文君」操作，但操作的是被告自己的帳
      戶，所以整體來說是「王文君」進行操作等語（見本院卷
      第212 至232 頁）。以陳金德證述的內容與被告辯解內容
      相互稽核，可以發現被告辯稱其是透過「王文君」的指示
      進行外匯期貨操作獲利的情形，是與陳金德所述的情節相
      符，而被告自己也有提出「王文君」的照片、外匯期貨操
      作帳戶的交易截圖作為佐證（見本院卷第87至163 頁），
      足見「王文君」一事，並非被告臨頌杜撰，實有相當之可
      信度。
   3、小結：
      從上開金流情形可以確認，如附表所示之人的投資款項，
      確實都已經匯到位於香港的境外公司，而除了附表所示之
      人的投資款項外，被告自己也有額外加碼匯出，這樣的情
      形與被告所稱是要投資外匯期貨的情形相符。又依照被告
      自己的供述以及陳金德的證述，被告確實是依照大陸地區
      人士「王文君」所提供的內線消息進行外匯操作，才會因
      此贏多輸少，可知「王文君」所提供的投資管道並非完全
      正當合法。則被告委由「王文君」進行操作，自無法排除
      「王文君」可能私自捲款潛逃的可能性。從而，被告辯稱
      因為「王文君」一夕消失，致其等投資金額有去無回等語
      ，也不能完全認為是無稽之談。更重要的是，卷內證據並
      不足以證明被告匯款至香港的境外公司與被告本人有何關
      連，也沒有任何金流可以顯示這些匯往國外的資金最後有
      流回被告的手上，在這樣的情形下，要說「王文君」云云
      是被告虛構之情節，或者說被告是與「王文君」共同詐騙
      告訴人等，證據均尚有不足。從而，既然被告確實可能是
      因為聽信「王文君」的投資管道，而邀約如附表所示之人
      共同進行投資，就算最後投資失利款項一去不回，也很難
      認為被告有何施用詐術詐騙附表所示之人的詐欺犯行。
六、綜上，公訴意旨認為被告有施用詐術詐騙如附表所示之人，
    使其等陷於錯誤而交付財物，因而涉犯刑法第339 條第1 項
    之詐欺取財罪嫌，本院認為檢察官所憑的證據尚無法使本院
    確信被告有此等犯行，基於無罪推定、有疑唯利被告之原則
    ，自應認定被告無罪，以免冤抑。爰就附表編號1 、2 部分
    諭知被告無罪，就附表編號3 部分，因公訴意旨認為此部分
    與本判決被告有罪部分具有接續犯的一罪關係，故本院不另
    於主文欄諭知此部分無罪，僅在理由中說明於此。
參、據上論斷，應依刑事訴訟法第299 條第1 項前段、第301 條
    第1 項前段，判決如主文。
本案經檢察官吳姿函偵查起訴，由檢察官彭聖斐、陳姵伊到庭執
行公訴。
中    華    民    國   110    年    12    月    6     日
                  刑事第十六庭審判長法  官  黃志中
 
                                    法  官  時瑋辰
 
                                    法  官  薛巧翊
上列正本證明與原本無異。
如不服本判決，應於判決送達後20日內敘明上訴理由，向本院提
出上訴狀 (應附繕本) ，上訴於臺灣高等法院。其未敘述上訴理
由者，應於上訴期間屆滿後20日內向本院補提理由書「切勿逕送
上級法院」。
                                    書記官  黃伊媺
中    華    民    國   110    年    12    月    6     日
附錄本案論罪科刑法條全文：
中華民國刑法第339條
（普通詐欺罪）
意圖為自己或第三人不法之所有，以詐術使人將本人或第三人之
物交付者，處 5 年以下有期徒刑、拘役或科或併科 50 萬元以
下罰金。
以前項方法得財產上不法之利益或使第三人得之者，亦同。
前二項之未遂犯罰之。
 
附表：
┌──┬───┬─────────┬────┬───────┬──────────┐
│編號│告訴人│施用詐術時間、地點│匯款時間│金額          │匯入帳戶            │
├──┼───┼─────────┼────┼───────┼──────────┤
│1   │陳金德│民國107 年6 月間在│107 年6 │美金6 萬元    │被告之美金外幣帳戶  │
│    │      │新北市林口區麗園二│月12日  │              │                    │
│    │      │街36巷19號陳金德住│        │              │                    │
│    │      │處                ├────┼───────┼──────────┤
│    │      │                  │107 年7 │美金11萬元    │同上                │
│    │      │                  │月19日  │              │                    │
│    │      │                  ├────┼───────┼──────────┤
│    │      │                  │107 年8 │新臺幣（下同）│被告竹科分行帳戶    │
│    │      │                  │月15日  │336 萬元      │                    │
│    │      │                  │        │              │                    │
├──┼───┼─────────┼────┼───────┼──────────┤
│2   │李敏碩│107 年6 月間，在臺│107 年7 │30萬元        │被告竹科分行帳戶    │
│    │      │北市中山區中山北路│月19日  │              │                    │
│    │      │國賓飯店          │        │              │                    │
├──┼───┼─────────┼────┼───────┼──────────┤
│3   │鄧楷櫪│107 年11月間，在新│107 年11│30萬元        │被告竹科分行帳戶    │
│    │及葉佳│北市新莊區龍安路20│月22日  │              │                    │
│    │達    │號2 樓之1 鄧楷櫪及│        │              │                    │
│    │      │葉佳達住處        │        │              │                    │
└──┴───┴─────────┴────┴───────┴──────────┘